臺灣臺北地方法院民事判決　九十一年簡上字第二六六號
　　上　訴　人　乙○○
　　被上訴人　　甲○○
右當事人間返還寄託物事件，上訴人對於本院新店簡易庭九十一年三月六日（九十年
度店簡字第七九二號）第一審判決，提起上訴，本院判決如左：
    主　　文
原判決廢棄。
被上訴人應給付上訴人新台幣伍拾萬元，
第一、二審訴訟費用由被上訴人負擔。
    事　　實
壹、上訴人方面
一、聲明：如主文所示（見二審卷第三二頁）
二、陳述：除與原審判決相同者予以引用外，補稱：（見二審卷第三二、三三頁）
  (一)原審判決認為被上訴人未表明收到款項，不足以證明交付金錢之事實；但本件保
    管書既由被上訴人以端營造工程有限公司（下稱：端儀公司）印鑑章簽收，即係
    被上訴人出具之收據。再者，原判決認為保管書記載委託甲○○保管，卻蓋用端
    儀公司大小章，不無可疑；但是，上訴人交付款項後，被上訴人用印收款，而公
    司大小章向來一併使用，故上訴人亦認為並無不妥。
  (二)鈞院八十九年度自字第五九六號刑事判決，已認定右述印章真偽。被上訴人雖主
    張係上訴人借用盜蓋，但上訴人所曾借用者並非本件印章。
  (三)八十六年八月間，上訴人向被上訴人所經營端儀公司借牌標得台北市環保局「山
    豬窟掩埋場第五標工程」，八十六年十二月二十日，被上訴人向上訴人索款，上
    訴人考量借牌情事，且依工程進度將於十二月底辦理第二次估驗計價，而同意寄
    託本件款項。
三、證據：除援用原審所提證據外，補充：
    台北市政府環保局公文影本、明細表、存證信函影本、估價單影本、信封影本等
    件
貳、被上訴人方面：
一、聲明：上訴駁回。第二審訴訟費用由上訴人負擔。（見二審卷第一六頁）
二、陳述：除與原審判決記載相同者予以引用外，補稱：
  　我從未替她保管現金新台幣（以下同）五十萬元或借款五十萬元，這章是上訴人
    偷蓋的。公司印章是像上訴人所說的有三副，我們三副印章幾乎大同小異，上訴
    人要用就向我們會計小姐或向我拿，並沒有固定使用哪一副印章。
三、證據：援用原審所提證據，補充：提出保管條影本、工程尾款資料
、本院依職權調取本院八十九年度自字第五九六號刑事案卷
    理　　由
一、上訴人乙○○於原審起訴主張：上訴人於八十六年十二月二十五日，以現金五十
    萬元，委託被上訴人甲○○保管，嗣於八十九年六月十二日以存證信函要求返還
    ，詎被上訴人屆期拒不返還，又被上訴人財務狀況惡化並非一朝一夕，上訴人向
    其借牌並交託前開款項後，才查覺其財務困難，惟工程已進行中，亦無可奈何，
    也是無法即時取回款項之原因，被上訴人承認兩造有工程款糾紛，並拒絕給付工
    程款，且於八十九年自字第五九六號案中，被上訴人敗訴，證明上訴人並未偽造
    文書，被上訴人所開設之公司有三套雷同之印章，與交上訴人攜出使用印章不同
    ，且本件保管書之印章亦與被告所開設公司簽發給案外人大象實業股份有限公司
    之本票印章以及南山公證有限公司之營造綜合保險賠款接受書上之印章（日期八
    十六年十二月二十五日與保管書上相同）相符。為此請求被上訴人返還寄託物及
    法定遲延利息。
    被上訴人則於原審辯稱：上訴人之夫施清源向被上訴人經營之端儀公司借牌承攬
    工程，由上訴人負責行政工作，經常向被上訴人公司借用公司大小章以利領款，
    上訴人心存歹念，遂擅打字作成本件保管書並預蓋公司大小章。本件上訴人所出
    具之保管書，載明交被上訴人代為保管，右下側卻蓋用端儀公司之大小章，根本
    不適格，況八十六年十二月二十五日為國定假日，被上訴人根本未上班，如何受
    託而立據予上訴人等語置辯。
二、雙方同意不爭執之事實：
    上訴人所提出日期為八十六年十二月二十五日，蓋有端儀公司與甲○○之保管書
    （見原審卷第二二頁），其上端儀公司與甲○○印文均屬真正。
三、爭執要旨：
    (1)本件保管書是否遭上訴人盜蓋被上訴人與端儀公司之印章？
      被上訴人主張遭盜用，上訴人否認此情。
    (2)依保管書是否足以證明上訴人已交付寄託物五十萬元於被上訴人？
      上訴人主張保管書已足以表明交付事實，且對方即係上訴人；被上訴人否認個
      人或公司收受五十萬元，且保管書內容與印章不符。
四、按，當事人主張有利於己之事實者，就其事實有舉證之責任，民事訴訟法第二百
    七十七條定有明文。被上訴人甲○○雖辯稱上述保管書上端儀公司印章、甲○○
    印章係遭乙○○借用後盜蓋；惟上訴人此否認此情。經調查：
    (1)被上訴人未能提出相關證據以證明上訴人借用並盜蓋此等印章。
    (2)被上訴人於本院八十九年度自字第五九六號案件陳稱：右述保管書上印文與「
      山豬窟衛生掩埋場第五標工程雜項工程修正合約」、「台北市政府環境保護局
      工程合約（副本）」上之「甲○○」印文並不相同（見刑案一審卷第六四頁）
      ；且最後一份文件上「甲○○」印文也與自己提供印章並不同（見同卷第一二
      ０頁）。惟法務部調查局將上述文件依序編號為Ａ、Ｂ、Ｃ，並與林斯所提供
      印章核對，其中編Ｃ號文件有關「甲○○」印文與送鑑「甲○○」印章實物所
      蓋用者相符；此有該局以九十年四月三十日（九０）陸(二)字第九００二二四四
      七號鑑定通知書可參（見同卷第一０六頁）。至此，被上訴人始改稱不知為何
      二者相符（見同卷第一二０頁）。
    被上訴人既於前案對印文真正說詞不一，於本件主張遭上訴人盜蓋，卻未能舉證
    證明，本院無從採信此一說詞。
五、交付金錢方面：
    按：
      (1)按寄託物為代替物時，如約定寄託物之所有權移轉於受寄人，並由受寄人以
        種類、品質、數量相同之物返還者，自受寄人受領該物時起，適用關於消費
        借貸之規定。於消費借貸法律關係，借用人應於約定期限內，返還與借用物
        種類、品質、數量相同之物。八十八年四月二十一日修正前之民法第六百零
        二條第一項及現行民法第四百七十八條有明文規定。又消費借貸契約屬要物
        契約，因借用物之交付而生效力。借用人出具之借據（借用證），倘未表明
        已收到借款，致不足證明有交付借款之事實，且其對之又有爭執者，貸與人
        自仍須就交付借款之事實負舉證責任（參見最高法院八十七年台上字第一六
        一一號判決）。
      (2)民法第九十八條規定，解釋意思表示，應探求當事人之真意，不得拘泥於所
        用之辭句。
    本件保管書既載明「本人乙○○今將現金新臺幣五十萬元整委託甲○○君代為保
    管．．．」，雖未明確記載甲○○收受情情形，但是依本件保管書前後文義解釋
    ，已足以認定上訴人將五十萬元交予被上訴人保管，即具備寄託契約之要件。至
    於保管書上雖有端儀公司印文，應係當事人法律觀念不足致多蓋一個印文，但其
    情形對於雙方所生寄託契約並不發生影響；附此說明。
六、從而，上訴人依據寄託物返還請求權訴請被上訴人給付五十萬元為有理由，應予
    准許；原審所為上訴人敗訴判決，於法不合，上訴意旨認為原判決不當，聲請廢
    棄改判，為有理由，應予廢棄改判如主文第一、二項。
七、因本案事證已臻明確，兩造其餘主張陳述及所提之證據，均毋庸再予審酌，附此
    說明。
八、據上論結，本件上訴為有理由，依民事訴訟法第四百三十六條之一第三項、第四
    百五十條、第七十八條，判決如主文。（一、二審訴訟費用係法院所收取之各項
    費用，不含律師費等費用。）
中　　　華　　　民　　　國　　九十一　　年　　　十一　　月　　二十九　　日
                                  臺灣臺北地方法院民事第二庭
                                      審判長法官  丁蓓蓓
                                            法官  洪純莉
                                            法官  吳燁山
右正本證明與原本相符。
不得上訴第三審（參見民事訴訟法第四百三十六條之二、第四百六十六條）
中　　　華　　　民　　　國　　九十一　　年　　　十一　　月　　二十九　　日
　　　　　　　　　　　　　　　　　　　法院書記官　柯月英
